【裁判字號】    98,訴緝,1
【裁判日期】    980219
【裁判案由】    違反電業法
【裁判全文】
臺灣桃園地方法院刑事判決               98年度訴緝字第1號
公  訴  人  臺灣桃園地方法院檢察署檢察官
被      告  甲○○
上列被告因違反電業法等案件，經檢察官提起公訴（96年度偵字
第22348 號），經本院於審理時裁定改依簡式審判程序，判決如
下︰
    主    文
甲○○共同未經電業供電，而在其供電線路上私接電線，處有期
徒刑月。又共同未經自來水事業許可，在自來水事業供水管線
上取水，處有期徒刑貳月。又結夥三人以上竊盜，處有期徒刑陸
月。扣案之瓦斯塑膠接管壹根沒收。應執行有期徒刑拾月。扣案
之瓦斯塑膠接管壹根沒收。
    犯罪事實
一、甲○○為桃園縣中壢市○○路1117號5 樓之屋主，與陳俊良
    （經本院以97年度訴字第736 號判處應執行有期徒刑1 年）
    、及曾建章（經本院以97年度簡字第142 號判處有期徒刑3
    月及應執行拘役88日），共同基於意圖為自己不法之所有之
    犯意聯絡（其中曾建章係於96年5 月20日入住上開房屋時起
    ，始與陳俊良、甲○○有共同犯意聯絡），明知其等未向臺
    灣電力股份有限公司（以下簡稱臺電公司）申請供電，亦未
    經臺灣省自來水公司（以下簡稱自來水公司）、欣桃天然氣
    股份有限公司（以下簡稱欣桃公司）許可，不得擅自接線使
    用電力、水及瓦斯，竟於95年8 月初之某日，由甲○○委由
    真實姓名、年籍不詳、具有竊盜共同犯意聯絡之綽號「阿何
    」成年男子，於陳俊良、甲○○均在場之情況下，先一同至
    桃園縣中壢市○○路1117號之地下室，自臺電公司之供電線
    路上私接電線至桃園縣中壢市○○路1117號5 樓，供渠等使
    用；復一同至位於該大樓14樓樓頂之自來水公司供水管線私
    接管線取水至該大樓5 樓，供渠等使用；又一同至其位於該
    處5 樓住處之陽台，自欣桃公司之天然氣管路上，以甲○○
    所有之天然氣瓦斯塑膠接管1 根私接管線，竊取天然氣使用
    。自95年8 月初起至96年8 月30日止，陸續居住該處使用竊
    得之電力、自來水及天然氣（甲○○所居住之時間為95 年8
    月初至95年10月10日，陳俊良所居住之時間為95年8 月初至
    95年12月4 日，曾建章所居住之時間為96年5 月20日至96年
    8 月30日），共計竊取電力費用為新台幣（下同）48,137元
    ，竊取自來水費用為6,683 元，竊取天然氣費用為11,786元
    。嗣於96年8 月30日下午5 時40分許，為警於該處實施搜索
    時，始悉上情，並扣得甲○○所有供竊取天然氣使用之瓦斯
    塑膠接管1 根。
二、案經桃園縣政府警察局移請臺灣桃園地方法院檢察署檢察官
    偵查起訴。
    理  由
一、本件被告所犯係死刑、無期徒刑或最輕本刑為3 年以上有期
    徒刑以外之罪，其於準備程序中就被訴事實為有罪之陳述，
    經本院告知簡式審判程序之旨，並聽取公訴人、被告之意見
    後，爰依刑事訴訟法第273 條之1 第1 項規定，裁定進行簡
    式審判程序，先予敘明（此部分本院雖可獨任逕行審判，惟
    以簡式審判程序審理，不受嚴格證明調查及傳聞法則之限制
    ，本院認改簡式審判審理，仍有程序上實益）。
二、認定犯罪事實所根據的證據及理由：
（一）被告甲○○於本院審理時自白前揭犯罪事實等語明確（見
      本院審理卷第44頁、第52頁）。
（二）證人即同案被告陳俊良於警詢時證稱：伊於95年8 月初起
      與屋主即被告甲○○一起居住在桃園縣中壢市○○路1117
      號5 樓，後來伊一人自同年10月間開始居住至同年12月4
      日，該屋所使用之水、電、瓦斯，係甲○○於95年8 月初
      叫不詳姓名之成年男子所偷接使用，偷接時伊與張均才均
      有在場看等語（見96年度偵字第22348 號卷第19頁）。
（三）證人即欣桃公司工程師范振春於警詢時證述其公司之天然
      氣瓦斯遭偷接竊取使用等語明確（見同上偵卷第34至35頁
      ）。
（四）證人即臺電公司用電稽查員黃榮川於警詢時、偵查中證述
      其公司之供電線遭引接後竊取電源使用（見同上偵卷第37
      至38頁、第80頁）。
（五）復有查獲現場照片14幀、97年11月27日台水二業字第0960
      0143070 號台灣自來水股份有限公司第二區管理處函、96
      年12月4 日Ｄ桃園字第09611009691 號臺灣電力股份有限
      公司桃園區營業處函、96年12月27日 (96) 欣桃南營字第
      1259 號 欣桃天然氣股份有限公司函、臺灣電力公司用電
      實地調查書及追償電費計算單各1 份附卷可稽（見同上偵
      卷第47至52 頁 、第73至76頁、第83至84頁）。
（六）綜上，被告之自白核與事實相符，應堪採信。本案事證已
      臻明確，被告前揭犯行洵堪認定。
三、論罪科刑的理由：
（一）被告甲○○其未經臺電公司供電，而在其供電線路上私接
      電線之行為，核係犯電業法第106 條第1 項第1 款之竊電
      罪；其未經自來水公司許可，在其供水管線上取水者，核
      係犯自來水法第98條第1 項第1 款之竊水罪；其自欣桃公
      司之天然氣管路上私接管線竊取天然氣之行為，核係犯刑
      法第323 條、第321 條第1 項第4 款之結夥三人以上竊盜
      罪又被告竊電及竊水之犯行，雖分別同時構成刑法第323
      條、第321 條第1 項之結夥三人以上竊取電能罪、刑法第
      321 條第1 項之結夥三人以上竊盜罪，惟竊電罪及竊水罪
      即含有竊盜罪之本質，為刑法第320 條第1 項竊盜罪之特
      別規定，上開2 罪具法條競合之關係，依特別法優先於普
      通法之原則，應僅論以特別法之電業法第106 條第1 項第
      1 款之竊電罪及自來水法第98條第1 項第1 款之竊水罪，
      而無刑法竊盜罪之適用（最高法院94年度台上字第3483號
      判決要旨可資參照），附此說明。至公訴意旨認被告自欣
      桃公司之天然氣管路上私接管線竊取天然氣之行為，係犯
      刑法第320 條第1 項之普通竊盜罪嫌云云。惟查，本件被
      告甲○○於本院審理中自承伊找一位綽號「阿何」之成年
      男子幫忙接水、電及瓦斯等語明確（見審卷第51頁），參
      以證人即同案被告陳俊良於警詢時證稱被告甲○○及其友
      人偷接瓦斯管時，伊當時有在場等語（見偵卷第19頁），
      及證人曾建章亦於警詢時證稱：陳俊良告知伊系爭瓦斯係
      被告甲○○叫人私接等語（見偵卷第11頁）。由此足見甲
      ○○找綽號「阿何」之人幫忙私接瓦斯時，甲○○與陳俊
      良二人應有在場無訛。準此，應認被告此部分係犯刑法第
      321 條第1 項第4 款之結夥三人以上竊盜罪。綜上，公訴
      意旨容有未洽，惟此部分之基本社會事實同一，本院自得
      予以審理，並變更起訴法條。又被告上開三犯行，均係每
      日接續竊取使用，復僅各侵害同依法益，為接續犯。
（二）被告甲○○就上開犯行，均與本案被告陳俊良、曾建章及
      真實姓名、年籍不詳綽號「阿何」之成年男子間有犯意之
      聯絡及行為之分擔，均應依刑法第28條，論以共同正犯。
（三）被告所犯如上開三罪，犯意各別，行為互殊，應予分論併
      罰。
（四）量刑理由之說明：
      審酌被告甲○○正值年壯，不思以己力賺取財富，竟竊取
      水、電、瓦斯，且犯後係通緝到案，浪費司法資源，本應
      嚴罰重懲，念其犯後坦承全部竊盜犯行，態度尚稱良好，
      併參酌其生活狀況、品行、智識程度、犯罪之動機、目的
      、手段、所生危害及檢察官求處應執行有期徒刑10月等一
      切情狀，爰分別量處如主文所示之刑，並定其應執行之刑
      ，以資懲儆。
（五）沒收部分：
      查扣案之瓦斯塑膠接管1 根，係被告甲○○所有供本件犯
      罪所用之物，已認定如前，爰依刑法第38條第1 項第2款
      規定宣告沒收。
（六）是否減刑之說明：
      被告雖提出本件是否可減刑之適用云云。惟按，依中華民
      國九十六年罪犯減刑條例之規定，除該條例另有規定外，
      犯罪在中華民國九十六年四月二十四日以前者，始得減刑
      。經查，關於被告甲○○本案之竊盜時間點之認定，本院
      審酌被告甲○○係上開房屋之屋主，其於95年8 月初偷接
      水電瓦斯，直至96年8 月30日始遭查獲而切斷管線，應認
      其行為時間點係自95年8 月初接續至96年8 月30日為止。
      至期間被告甲○○雖於95年10月11日起並未居住於上開房
      屋內，然被告甲○○既係該屋之屋主，且其明知該屋已偷
      接水電瓦斯，仍將該屋交予陳俊良使用，陳俊良再交予曾
      建章使用，使用直到96年8 月30日經查獲為止，可認被告
      張俊財與陳俊良、曾建章有共同竊盜犯意之聯絡之行為之
      分擔無訛。是被告甲○○行為之時間點既然超過96年4 月
      24 日 ，則尚無法依上開條例予以減刑，附此敘明。
四、適用之法律：刑事訴訟法第273 條之1 第1 項、第299 條第
    1 項前段、第300 條，刑法第11條前段、第28條、第321 條
    第1項 第4 款、第51條第1 項第5 款、第38條第1 項第2 款
    ，電業法第106 條第1 項第1 款，自來水法第98條第1 項第
    1 款。
本案經檢察官林安紜到庭執行職務。
中    華    民    國    98    年    2     月    19    日
                  刑事第一庭  法  官      顧正德
以上正本證明與原本無異。
如不服本判決應於收受判決後10日內向本院提出上訴書狀，並應
敘述具體理由。其未敘述上訴理由者，應於上訴期間屆滿後20日
內向本院補提理由書 (均須按他造當事人之人數附繕本)「 切勿
逕送上級法院」。
                              書記官      冒佩妤
中    華    民    國    98    年    2     月    20    日
附錄本案論罪科刑之法條：
電業法第106條
有左列行為之一者為竊電，處5年以下有期徒刑、拘役或5百元以
下罰金：
一  未經電業供電，而在其供電線路上私接電線者。
二  繞越電度表或其他計電器，損壞或改動表外之線路者。
三  損壞或改變電度表、無效電力計、其他計電器之構造，或以
    其他方法使其失效不準者。
四  在電價較低之線路上，私接電價較高之電器者。
五  包燈用戶，在原定電燈盞數及瓦特數以外，私自增加盞數或
    瓦特數者。
六  電力用戶，在原申請馬力數、瓩數或仟伏安數以外，私自增
    加馬力數瓩數或仟伏安數者。
自來水法第98條
有左列行為之一者為竊水，處五年以下有期徒刑、拘役或五百元
以下罰金：
一、未經自來水事業許可，在自來水事業供水管線上取水者。
二、繞越所裝量水器私接水管。
三、毀損或改變量水器之構造，或用其他方法致量水器失效或不
    準確者。
四、未經自來水事業許可，擅自開啟消火栓取用自來水者。但因
    消防需要而開啟不在此限。
中華民國刑法第320條
意圖為自己或第三人不法之所有，而竊取他人之動產者，為竊盜
罪，處5年以下有期徒刑、拘役或5百元以下罰金。
意圖為自己或第三人不法之利益，而竊佔他人之不動產者，依前
項之規定處斷。
前二項之未遂犯罰之。
中華民國刑法第321條
（加重竊盜罪）
犯竊盜罪而有左列情形之一者，處 6 月以上、 5 年以下有期徒
刑：
一、於夜間侵入住宅或有人居住之建築物、船艦或隱匿其內而犯
之者。
二、毀越門扇、牆垣或其他安全設備而犯之者。
三、攜帶兇器而犯之者。
四、結夥三人以上而犯之者。
五、乘火災、水災或其他災害之際而犯之者。
六、在車站或埠頭而犯之者。
前項之未遂犯罰之。
中華民國刑法第323條
電能、熱能及其他能量，關於本章之罪，以動產論。


司法院資訊處製作；財團法人民間司法改革基金會備份。
